臺灣台中地方法院民事判決　九十三年度訴字第二三四八號
　　原　　　告　丙○○
　　訴訟代理人　乙○○
　　被　　　告　甲○○
右當事人間因刑事附帶民事訴訟請求損害賠償事件，經本院刑事庭移送前來，本院於
民國九十四年一月十一日言詞辯論終結，判決如左：
    主  文
被告應給付原告新臺幣壹佰伍拾參萬伍仟零壹拾壹元，及自民國九十三年二月七日起
至清償日止，按年息百分之五計算之利息。
原告其餘之訴駁回。
訴訟費用由由被告負擔十分之七，餘由原告負擔。
本判決原告勝訴部分於原告以新臺幣壹佰伍拾參萬伍仟零壹拾壹元為被告供擔保後，
得假執行。
原告其餘假執行之聲請駁回。
    事實及理由
甲、程序方面：
    按訴狀送達後，原告不得將原訴變更或追加他訴。但請求之基礎事實同一、擴張
    或減縮應受判決事項之聲明者，不在此限，民事訴訟法第二百五十五條第一項第
    二款、第三款分別定有明文。本件原告起訴時原請求被告給付新臺幣（下同）四
    百九十六萬九千二百七十九元及自起訴狀繕本送達被告之翌日起至清償日止，按
    年息百分之五計算利息，嗣於民國（下同）九十四年一月十一日本院言詞辯論庭
    ，捨棄請求增加生活上需要之支出共計二百六十七萬六千四百零六元，並減縮聲
    明請求給付二百二十九萬二千八百七十三元，其訴訟標的法律關係為侵權行為之
    損害賠償請求權，僅損害額計算主張有所不同，依前揭法條所示，應予准許。
乙、實體方面：
壹、原告主張：被告甲○○於民國九十一年十月十八日十二時十分許，駕駛２Ｖ─１
    ８２６號自小客車，於臺中市○○路美國學校門口前，欲迴轉往松竹路方向行駛
    時，原應注意汽車迴車前，應暫停並顯示左轉燈光或手勢，看清無來往車輛，始
    得迴轉，而依當時情形並無不能注意之情事，竟疏於注意及此，而貿然迴轉，適
    同一時、地，原告丙○○騎乘ＮＱＷ─１１６號機車，沿臺中市○○路由松竹路
    往豐樂路方向行駛，因車速過快，且亦疏於注意車前狀況，閃避不及而與被告駕
    駛之車輛發生碰撞，致原告人車倒地，受有頭部外傷致失智症及失語症等重大難
    治或不治之傷害，業經本院九十三年度交易字第五五號刑事判決在案。被告過失
    侵害原告身體權及健康權，自應對原告負損害賠償責任，爰依民法第一百八十四
    條第一項前段、第一百九十三條第一項、第一百九十五條第一項前段規定，提起
    本件訴訟。茲就原告請求賠償額分述如後：(1)喪失勞動能力之損失：原告於三十
    八年六月十二日出生，因本次事故已喪失勞動能力，以受傷時五十三歲計算至勞
    動基準法規定之勞工強制退休年齡，尚可工作七年，原告從事看護工作，每月薪
    資二萬三千元，按霍夫曼式扣除中間利息，則原告得請求喪失勞動能力之損失一
    百六十九萬二千八百七十三元。(2)非財產上之損害：原告因本件車禍而語言功能
    喪失，精神上備感艱辛及痛苦，爰請求六十萬元之精神慰撫金。以上合計：二百
    二十九萬二千八百七十三元。對於原告與有過失之事實不爭執等語。並聲明：1.
    被告應給付原告二百二十九萬二千八百七十三元及自起訴狀繕本送達被告翌日即
    九十三年二月七日起至清償日止，按年息百分之五計算之利息。2.原告願供擔保
    請准宣告假執行。
貳、被告則以：本件刑事判決已確定，被告承認有過失，且願意賠償原告所受損害，
    但賠償金額談不攏，本件原告與有過失，被告目前在監服刑中，無力賠償等語資
    為抗辯。並聲明：駁回原告之訴及假執行之聲請。
參、得心證之理由：
一、本件原告主張之右揭肇事事實，為被告所不爭執，並有其提出汽機車強制保險殘
    廢診斷書影本二份、彰化縣身心障礙者鑑定表影本乙份、在職證明書影本乙份、
    平均餘命表影本乙份、中華民國身心障礙手冊影本乙份及本院九十三年度交易字
    第五五號刑事判決影本乙份附卷為證，並據本院調取前開九十三年度交易字第五
    五號過失傷害刑事案件全部卷宗核閱無訛，是依本院調查之結果，自堪信原告主
    張為真實。按汽車車前，應暫停並顯示左轉燈光或手勢，看清無來往車輛，並
    注意行人通過，始得迴轉，道路交通安全規則第一百零六條第五款定有明文。被
    告駕駛汽車，自應注意上述交通安全規則之規定，且依當時路狀，又無不能注意
    之情形，竟疏不注意為之，以致肇事，致人受傷，其有過失自屬明顯，此亦為被
    告自認在卷。又原告因頭部外傷併顱內出血，經送醫手術急救後，受有腦部外傷
    腦損傷併失智症及失語症之重傷害，亦有前揭卷附原告所提出中國醫藥大學附設
    醫院出具之殘廢診斷書可佐，原告於身體或健康受有重大不治之傷害，堪予認定
    ，而被告之過失行為致原告受有上開之傷害乙事，並為被告所不爭執，其間顯具
    有相當因果關係，則被告應負損害賠償責任甚明。
二、次按因故意或過失，不法侵害他人之權利者，負損害賠償責任。汽車、機車或其
    他非依軌道行駛之動力交通車輛，在使用中加損害於他人者，駕駛人應賠償因此
    所生之損害。不法侵害他人之身體或健康者，對於被害人因此喪失或減少勞動能
    力或增加生活上之需要時，應負損害賠償責任。又不法侵害他人之身體、健康、
    名譽、自由……者，被害人雖非財產上之損害，亦得請求賠償相當之金額，民法
    第一百八十四條第一項前段、第一百九十一條前段、第一百九十三條第一項及第
    一百九十五條第一項前段分別定有明文。本件被告過失侵害原告之身體、健康權
    ，致原告受有前揭傷害之事實既經確定，爰就原告主張之損害分別審酌如下：
（一）關於喪失勞動能力之損害部分：原告主張其因本次車禍受有：「雙眼視神經萎
      縮，雙眼玻璃體混濁，頭部外傷併語言功能障礙及下肢行動障礙，頭部外傷所
      致失智症。」致「視力右眼僅光感，左眼零點零壹，神經上行動遲滯，生活需
      人扶助，無法從事工作，精神上職業功能、社交功能退化，需施以長期精神復
      健，以維持其日常生活最基本自我照顧能力，並需他人照護者，終身不能從事
      任何工作。」乙節，有其提出前揭卷附汽機車強制保險殘廢診斷書影本二份、
      彰化縣身心障礙者鑑定表影本乙份可稽，則被告已喪失勞動能力，應可確認。
      查原告係於三十八年六月十二日出生，因本次事故已喪失勞動能力，以受傷時
      五十三歲計算至勞動基準法規定之勞工強制退休年齡，尚可工作七年，原告從
      事看護工作，每月薪資二萬三千元，按霍夫曼式扣除中間利息，則原告得請求
      喪失勞動能力之損失計為一百六十九萬二千八百七十三元，是依本院調查結果
      ，原告此部分之主張，應可採信為真實。
（二）精神慰撫金部分：慰撫金數額之酌定應斟酌加害行為、加害人之身分、地位、
      家庭經濟或能力、請求人所受痛苦之程度等一切情狀（最高法院四十八年度台
      上字第一九八二號判決要旨參照）。本院斟酌人之身體、健康無價，原告因頭
      部外傷併顱內出血，經送醫手術急救後，受有腦部外傷腦損傷併失智症及失語
      症之重傷害，其損害情節非輕，原告因本件車禍而語言功能喪失，精神上備感
      艱辛及痛苦；而被告目前因另案在監服刑中，刑期為三年三月，需迄至九十六
      年十一月二十九日才出獄，目前尚無力賠償等情狀，認為原告之精神上損害應
      以五十萬元為適當，是原告此部分請求六十萬元之精神慰撫金，顯屬過高，應
      予核減為五十萬元。
（三）綜上所述，原告所受財產上及非財產上之損害金額，合計應為二百一十九萬二
      千八百七十三元，至其逾此數額之主張，即屬無據，應不可採。
三、復按，損害之發生或擴大，被害人與有過失者，法院得減輕賠償金額或免除之，
    民法第二百十七條第一項定有明文。經查原告就本件車禍之發生亦疏未注意減速
    慢行及注意車前狀況而與有過失之事實，為原告自承屬實，本院審酌兩造過失情
    節之輕重，認定被告之過失比例為百分之七十，原告之過失比例則為百分之三十
    ，是對於原告應承擔之與有過失部分，自應酌減被告賠償金額。依上，原告所受
    財產上及非財產上之損害金額計為二百一十九萬二千八百七十三元，經前述比例
    過失相抵後，原告所得請求之金額為一百五十三萬五千零一十一元，其逾此範圍
    之請求，即屬無據。從而，原告依據侵權行為法律關係請求被告給付原告二百二
    十九萬二千八百七十三元，其請求在一百五十三萬五千零一十一元之範圍內，為
    有理由，應予准許，逾此數額之請求，為無理由，應予駁回。
四、本件事證已臻明確，兩造其餘之攻擊防禦方法無逐一論述之必要，附此敘明。又
    原告陳明願供擔保請准宣告假執行，就其勝訴部分經核無不合，爰酌定相當擔保
    金額准許之；原告其餘假執行之聲請，因訴之駁回而失所依據，不予准許。
肆、訴訟費用負擔之依據：民事訴訟法第七十九條。
中　　　華　　　民　　　國　　九十四　　年　　一　　　月　　二十五　　日
                              臺灣臺中地方法院民事第二庭
~B法    官　呂明坤
右為正本係照原本作成
如對本判決上訴，須於判決送達後廿日內向本院提出上訴狀。
中　　　華　　　民　　　國　　九十四　　年　　一　　　月　　二十五　　日
~B書 記 官
